臺灣板橋地方法院交通事件裁定　　　　 96年度交聲字第641號
原處分機關　交通部公路總局臺北區監理所
異　議　人　甲○○
即受處分人
上列異議人即受處分人因違反道路交通管理處罰條例案件，對於
交通部公路總局臺北區監理所民國96年4月11日所為之處分（北
監自裁字裁40-V00000000號），聲明異議，本院裁定如下：
      主  文
異議駁回。
    理  由
一、原處分意旨略以：異議人即受處分人甲○○駕駛車號CY-853
    3號之自小客車，於96年2月11日15時43分許，在臺一線楓港
    路口，因「一般道路轉彎未使用方向燈」之違規，經屏東縣
    警察局枋寮分局執勤員警攔停，當場以屏警交字第V0000000
    0號舉發通知單掣單舉發，嗣經原處分機關於96年4月11日依
    違反道路交通管理處罰條例第48條第1項第1款及第63條第1
    項第1款之規定，以北監自裁字裁40-V00000000號裁罰異議
    人罰鍰新臺幣（下同）900元，並記違規點數1點。
二、異議意旨略以：異議人途經楓港左轉臺九線，依規定將車停
    在內線標示左轉專用道等待左轉，左轉時順勢輕輕撥一下方
    向燈，可能因已轉彎，因此在很短時間內，可能一秒鐘甚至
    半秒鐘即將左轉信號燈轉回來，且異議人是左轉第2 台車，
    有可能執勤員警一時不察，爰聲明異議云云。
三、按汽車駕駛人在轉彎或變換車道前，未使用方向燈或不注意
    來、往行人或轉彎前未減速慢行者，處600元以上1,800元以
    下罰鍰，並記違規點數1點，道路交通管理處罰條例第48條
    第1項第1款、第63條第1項第1款定有明文。又汽車行駛至交
    岔路口，其行進、轉彎，應依下列規定：左轉彎時，應距交
    岔路口30公尺前顯示方向燈或手勢，行至交岔路口中心處左
    轉，並不得占用來車道搶先左轉，道路交通安全規則第102
    條第1項第5款亦有明文。經查：
（一）原處分機關移送書雖謂本件異議人聲明異議已逾法定20日
      期限，惟查本件北監自裁字裁40-V00000000號裁決書係於
      96年4 月13日送達異議人，並蓋異議人之印文，此有原處
      分機關上開裁決書、送達證書影本各1 份在卷可稽。又原
      處分機關係位於臺北縣樹林市○○路248 巷7 號，異議人
      則設址於臺北縣蘆洲市○○路19巷13號5 樓，加計在途期
      間2 日後，異議人聲明異議之期限，應於接到裁決書之翌
      日起22日內即96 年5月5 日（星期六）屆滿，惟該日為例
      假日，順延2 日應於96年5 月7 日（星期一）前聲明異議
      ，而本件異議人係於96年5 月7 日聲明異議，此有蓋原處
      分機關收文章之異議人所提之聲明異議狀1 份附卷可參，
      是本件聲明異議程序上適法，合先敘明。
（二）異議人即受處分人甲○○駕駛車號CY-8533 號之自小客車
      ，於前揭時、地，為警當場攔停舉發「左轉彎未依規定使
      用方向燈」之違規等情，有屏東縣警察局屏警交字第V000
      0000 0號舉發違反道路交通管理事件通知單1 紙在卷可稽
      。異議人雖以前詞置辯，惟本案經舉發單位屏東縣警察局
      枋寮分局函覆：「經查是日執勤員警... 發現1 部自小客
      車CY-8533 號左轉往臺東未使用方向燈... 於是執勤員警
      攔下該部自小客車並告知違規事實後，陳述人辯稱『左轉
      專用道是給左轉車輛專用行駛，為何還須再打方向燈』經
      執勤員警解釋後陳述人仍無法接受... 」等語綦詳（參枋
      警交裁字第0960002912號函）。且舉發員警亦提出報告稱
      ：「當日職於南下往臺東方向（距楓港十字路口約30公尺
      處）執行勤務...約15時43分許，陸續有部分車輛於左轉
      專用道左轉往臺東，並均能依規定使用車輛之方向燈。但
      職發現1部墨綠色豐田自小客車於車陣中，未有使用方向
      燈之情形，遂以紅色旗幟並配合哨音予以指示該自小客CY
      -8533號車輛往路邊移動」、「當警方告知鄭民其違規事
      由後，渠辯稱：『左轉專用道是給左轉車輛專用行駛，為
      何還須再打方向燈』，當時職向其說明... 但鄭民仍無法
      接受」、「職依規定告發，鄭民當場氣急敗壞大聲指責：
      『這種情形也算是違規，我不簽名，你寄好了』，當時職
      表示礙於職責所在，已告知違規當事人違規事由及相關法
      令，如不願簽收，依規定會將通知單予以郵寄駕駛人地址
      」、「當日執勤時為避免舉發交通違規造成之爭執，於現
      地架設錄影蒐證，影帶內容在在顯示，該區段之車輛（CY
      -8533號前後車輛）均能依規定使用方向燈，唯獨該車未
      依規定使用方向燈」等語綦詳（參才江淩96年3 月8 日書
      面報告）。按員警係依法執行勤務之公務員，與異議人並
      無仇怨，衡情應無藉故攀誣異議人之理。
（三）又本院勘驗舉發機關所提供之蒐證錄影光碟，其內容亦顯
      示，異議人駕駛之墨綠色豐田自小客車：1.距交岔路口前
      數公尺不到處，尚未使用方向燈；2.行至交岔路口中心處
      左轉時，仍未使用方向燈；3.左轉過彎直行時，即聽見員
      警攔停哨音（參本院96年7 月31日勘驗筆錄及擷取照片）
      。而異議人雖以可能因已轉彎，左轉信號燈轉回來為詞置
      辯，惟查，該處係近90度之左轉彎路口，衡諸經驗法則，
      駕駛人未完全過彎時，車身尚未擺正，左轉燈號亦不會消
      失，此對照異議人前後之車輛在過彎後，左轉方向燈依然
      清晰可見自明。
四、綜上所述，異議人確有於前揭時、地轉彎未使用方向燈之違
    規行為，從而，原處分機關依道路交通管理處罰條例第48條
    第1 項第1 款及第63條第1 項第1 款之規定，裁處罰鍰900
    元，並記違規點數1 點，核無違誤，本件異議人之異議為無
    理由，應予駁回。
據上論斷，應依道路交通案件處理辦法第19條，裁定如主文。
中　　華　　民　　國　　96　　年　　8 　月　　 6    　日
                     交通法庭  法  官  李君豪
以上正本證明與原本無異。
如不服本裁定應於送達後5日內向本院提出抗告狀。
                               書記官  林文達
中　　華　　民　　國　　96　　年　　8 　　月　　6 　　日
